【裁判字號】    97,台上,347
【裁判日期】    970124
【裁判案由】    違反毒品危害防制條例
【裁判全文】
最高法院刑事判決              九十七年度台上字第三四七號
上   訴   人 台灣高等法院高雄分院檢察署檢察官
上訴人即被告  甲○○
選 任辯護 人  李文禎律師
上列上訴人等因被告違反毒品危害防制條例案件，不服台灣高等
法院高雄分院中華民國九十六年十二月三日第二審更審判決（九
十六年度上更(一)字第二一八號，起訴案號：台灣高雄地方法院檢
察署九十五年度偵字第一○○一二、一二八八三、一三一七○號
），提起上訴，本院判決如下：
    主  文
原判決撤銷，發回台灣高等法院高雄分院。
    理  由
本件原判決認定上訴人即被告甲○○（綽號「嘟嘟」）明知安非
他命業經公告列為毒品危害防制條例所管制之第二級毒品，因渠
於民國九十五年二月間染上施用安非他命惡習，得知販賣安非他
命利潤頗佳，遂萌生販賣安非他命以牟利犯意，以其所有門號0
000000000號行動電話作為販毒聯絡工具，俟鄭國榜於
同年二月中旬，以其0000000000號行動電話與甲○○
上開行動電話聯絡，以新台幣（下同）二千元價格向其購買安非
他命一小包，梁女乃將安非他命一包攜至高雄縣鳳山市○○路上
某超商前，交予鄭國榜，而完成交易。迄同年三月三十一日下午
六時十五分許，梁女在高雄縣鳳山市○○○路三八○巷六十三號
友誼別館二○三室，經警查獲，並扣得其所有供販賣安非他命所
用電子磅秤一台、分裝吸管二支及夾鏈袋四包等情。因而撤銷第
一審所為科刑之判決，改判仍論處甲○○販賣第二級毒品罪刑。
固非無見。
惟查：(一)、供販賣毒品所用之物，應依毒品危害防制條例第十九
條第一項規定沒收，固為刑法之特別規定，採義務沒收主義，但
上開法條並無「不問屬於犯人與否，沒收之。」之規定，自仍應
以該物品屬於犯人所有者為限，始應予以沒收，以符沒收制度之
基本原則。本件扣案電子磅秤一台、分裝吸管二支及夾鏈袋四包
，依甲○○於警詢供稱該查獲之夾鏈袋、電子磅秤，係九十五年
農曆過年後綽號「小白」之男子帶至伊所住旅館內，教伊如何秤
重、分裝毒品後販賣等語，係指該電子磅秤、分裝袋為綽號「小
白」者所有之物，而梁女嗣於偵審中亦一再供稱扣案上開物品係
綽號「小白」之男子所有（見一○○一二號偵卷第四頁、第七十
八頁、一審卷第九十九頁）。原判決於理由內以上開扣案物品係
甲○○所有，已經渠供承屬實，且係渠供販賣安非他命所用之物
，乃依毒品危害防制條例第十九條第一項規定宣告沒收，此與上
開卷證不相符合，應有證據上理由矛盾之違法。(二)、原判決理由
係以甲○○於警詢雖供承伊從九十五年二月開始販賣安非他命，
向伊購買的有「小杰」（使用電話0000000000，每一
至二天購買一次，每次一千元）、「小方」（使用電話0000
000000，每天購買一次，每次五百元）、「阿賢」（使用
電話0000000000，每三至四天購買一次，每次購買三
至五包）、「俊宏」（使用電話已忘記，每天購買一至二次，每
次一千至二千元）。」等語，然渠嗣於偵、審中已否認有該部分
販賣安非他命犯行，則梁女上開警詢之自白並無其他佐證，所稱
「小杰」、「小方」、「阿賢」、「俊宏」等人之真實姓名、年
籍為何，亦未見公訴人舉證，乃認並無證據證明甲○○有該部分
被訴販賣安非他命犯行，且說明該部分與論罪部分，檢察官係依
修正前刑法連續犯之裁判上一罪關係起訴，故對之不另為無罪諭
知。然使用上開行動電話綽號「小杰」、「小方」者，其真正姓
名分別為吳俊達、梁毓芳，以及渠二人之住址，已分據台灣大哥
大股份有限公司及和信電訊股份有限公司函復在卷，而甲○○之
選任辯護人於第一審具狀，除對之予以陳明，並指使用0000
000000號行動電話，綽號「阿賢」者，其真正姓名為楊鎮
安，住高雄市苓雅區○○○路八十九巷二十六號三樓（見一○○
一二號偵卷第十二頁至第十四頁、一審卷第三十八頁）。第一審
法院亦認有為該調查必要性，曾於審判期日傳訊上開證人，雖各
該證人除楊鎮安因已遷移他址，無從送達傳票外，其餘二人均經
合法傳喚未據到庭（見一審卷第一五四頁至第一五七頁）。乃第
一審法院既未進一步查詢楊鎮安遷移之新址，俾再行傳訊，亦未
拘提其餘二證人到庭，予以詳查，即行審結，遽為有利於甲○○
之認定，已嫌速斷。而上開證人既與甲○○上開被訴販賣安非他
命犯行之認定攸關，基於公平正義之維護，自有傳訊調查必要。
原審對之未再行傳拘到庭詳查釐清，乃以上情為有利於甲○○之
論斷，其證據調查職責仍嫌未盡。以上，或係檢察官及甲○○上
訴意旨所指摘，或為本院得依職權調查之事項，應認原判決仍有
撤銷發回更審之原因。原判決不另諭知無罪部分，基於審判不可
分之原則，併予發回。
據上論結，應依刑事訴訟法第三百九十七條、第四百零一條，判
決如主文。
中    華    民    國  九十七  年    一    月  二十四  日
                      最高法院刑事第六庭
                          審判長法官  張  淳  淙
                                法官  劉  介  民
                                法官  張  春  福
                                法官  蔡  彩  貞
                                法官  林  俊  益
      本件正本證明與原本無異
                                      書  記  官
中    華    民    國  九十七  年    一    月  二十九  日
                                                      Ｋ


司法院資訊處製作；財團法人民間司法改革基金會備份。
